【裁判字號】    95,交上易,205
【裁判日期】    951011
【裁判案由】    過失傷害
【裁判全文】
臺灣高等法院刑事判決               95年度交上易字第205號
上  訴  人
即  被  告  甲○○
上列上訴人因過失傷害案件，不服臺灣士林地方法院95年度交易
字第264號，中華民國95年6月7日第一審判決（起訴案號：臺灣
士林地方法院檢察署95年度偵字第3733號），提起上訴，本院判
決如下：
    主  文
上訴駁回。
    事  實
一、甲○○於民國94年9月8日，駕駛9E-8891號自小客車，至台
    北市南港區南港科學園區訪友，其於該園區大樓停車場出入
    口前欲將所駕駛之自用小客車倒車停放時，本應注意汽車倒
    車應謹慎緩慢後倒，並應注意其他車輛及行人，且應注意其
    倒車處為停車場出入口前，該停車場隨時都可能有車輛出入
    ，於倒車時應更行注意，而當時氣候晴，日間有自然光線，
    路面乾燥無缺陷、無障礙物，視距良好，按當時情形並無不
    能注意之情事，詎竟疏未注意車後狀況，即冒然倒車，致所
    駕車輛之後車尾外附橫桿撞及適從該停車場機車引道駛出，
    未注意車前狀況，由乙○○所騎乘XNB-482號機車右側車身
    ，造成乙○○受有左膝3×2公分瘀血傷害。甲○○於犯罪被
    發覺前報警陳明其姓名及肇事之地點，請警方到場處理，向
    警方自首而接受裁判。
二、案經甲○○自首及被害人乙○○訴由台北市政府警察局南港
    分局報告台灣士林地方法院檢察署檢察官偵查起訴。
    理  由
一、本件被告甲○○所犯過失傷害罪，非死刑、無期徒刑、最輕
    本刑為三年以上有期徒刑之罪，或非高等法院管轄第一審之
    案件，被告就被訴事實為有罪之陳述，經本院合議庭認合於
    新修正刑事訴訟法第273條之1之規定，裁定進行簡式審判程
    序，合先敘明。
二、上揭犯罪事實，業據被告甲○○於本院審理時自白不諱，並
    直承其有過失，核與證人即被害人乙○○所述情節相符，並
    有道路交通事故調查報告表、道路交通事故現場圖、交通事
    故補充資料表及現場照片等在卷可佐。而告訴人乙○○因此
    次車禍受有前述傷害乙節，復有台北市立聯合醫院忠孝院區
    驗傷診斷書1紙存卷可稽。
三、按汽車倒車時應顯示倒車燈光或手勢後，謹慎緩慢後倒，並
    應注意其他車輛及行人，道路交通安全規則第110條第2款訂
    有明文，被告為駕駛人，倒車時理應遵守上述規定，注意行
    人車輛，謹慎倒車，以維安全及避免危險發生，尤以被告倒
    車地點為停車場出入口，隨時有車輛進出，被告於倒車時，
    更應多加留意，且依當時天候晴、有日間自然光線、路面乾
    燥、無缺陷、無障礙物、視距良好等情，有道路交通事故調
    查報告表存卷可查，並無不能注意之情事，詎竟疏於注意告
    訴人騎乘機車，自停車場出口駛出，貿然倒車，因而撞及告
    訴人受有前揭傷害，被告對於本件車禍事故之發生，自屬未
    盡其注意義務而有過失，且其過失與告訴人所受傷害間，有
    相當因果關係，自應負過失傷害罪責。
四、再按道路交通安全規則所稱之汽車乃指在道路上不依軌道或
    電力架線而以原動機行駛之車輛，包括機器腳踏車，此該規
    則第2條第1項第1款定有明文。而汽車行駛時應注意車前狀
    況，並隨時採取必要之安全措施，同規則第94條第3款亦定
    有明文。告訴人騎車自當亦應注意上揭規則，如前所述，事
    發當時並無不能注意之情事，告訴人竟未注意車前狀況貿然
    直行，致生本件車禍，堪認告訴人就本件車禍之發生，同有
    過失，惟此仍不能解免被告過失之責，附此敘明。
  綜上，本件事證明確，被告犯行洵堪認定，應依法論科。
五、核被告所為，係犯刑法第284條第1項前段之過失傷害罪。被
    告於肇事後，犯罪未被發現前，即主動向警方承明係其駕車
    肇事乙節，有台北市○○○○○道路交通事故肇事人自首情
    形紀錄表附卷可參，合於自首要件，應依刑法第62條前段規
    定，減輕其刑。原審審酌告訴人所受傷勢、被告過失之情節
    、告訴人與有過失、被告於庭訊時表明願與告訴人和解，惟
    告訴人不願和解，執意進入司法程序，及犯後坦承犯行之態
    度等一切情狀，依刑法第284條第1項前段、修正前第62條前
    段、修正前第41條第1項，修正前罰金罰鍰提高標準條例第1
    條前段、第2項，量處拘役二十日，並諭知易科罰金之折算
    標準。認事用法及量刑核無不合。被告上訴意旨指摘原判決
    量刑太重云云，惟原審僅酌處拘役二十日，尚屬低度刑，難
    認過重，是被告執此上訴，應認無理由，予以駁回。
六、按行為後法律有變更者，適用行為時之法律。但行為後之法
    律有利於行為人者，適用最有利於行為人之法律，刑法第2
    條第1項定有明文。被告行為時之易科罰金折算標準，修正
    前罰金罰鍰提高標準條例第2條前段（現已刪除）規定，就
    其原定數額提高為100倍折算1日，則本件被告行為時之易科
    罰金折算標準，應以銀元300元折算1日，經折算為新臺幣後
    ，應以新臺幣900元折算為1日。惟94年2月2日修正公布，95
    年7月1日施行之刑法第41條第1項前段則規定：「犯最重本
    刑為5年以下有期徒刑以下之刑之罪，而受6個月以下有期徒
    刑或拘役之宣告者，得以新臺幣1,000元、2,000元或3,000
    元折算1日，易科罰金。」比較修正前後之易科罰金折算標
    準，以95年7月1日修正公布施行前之規定，較有利於被告，
    則應依刑法第2條第1項前段，適用修正前刑法第41條第1項
    前段規定，定其折算標準。惟修正後之規定係以適用行為時
    法為原則，因此原判決雖未及比較適用，然上訴本院後，經
    比較新舊法，行為後之法律並非較有利於行為人，仍應適用
    行為時法。則原判決適用行為時法即無不當，自不構成撤銷
    之事由，附此敘明。
據上論斷，應依刑事訴訟法第368條、第273條之1，判決如主文
。
本案經檢察官游明仁到庭執行職務。
中    華    民    國    95    年    10    月    11    日
                  刑事第十五庭審判長法  官  吳昭瑩
                                    法  官  王麗莉
                                    法  官  楊貴雄
以上正本證明與原本無異。
不得上訴。
                                    書記官  林淑貞
中    華    民    國    95    年    10    月    12    日
附錄：本案論罪科刑法條全文
中華民國刑法第284條第1項
因過失傷害人者，處6月以下有期徒刑、拘役或5百元以下罰金，
致重傷者，處1年以下有期徒刑、拘役或5百元以下罰金。


司法院資訊處製作；財團法人民間司法改革基金會備份。
